臺灣臺南地方法院刑事判決
110年度易字第357號
公  訴  人  臺灣臺南地方檢察署檢察官
被      告  王秉州


            陳智偉


上列被告因毀損等案件，經檢察官提起公訴（110年度少連偵字
第22號），本院判決如下：
    主  文
甲○○共同犯毀損他人物品罪，處拘役肆拾日，如易科罰金，以
新臺幣壹仟元折算壹日。
丙○○共同犯毀損他人物品罪，處拘役參拾日，如易科罰金，以
新臺幣壹仟元折算壹日。
    事  實
一、甲○○因與乙○○之子王冠程有債務糾紛，竟邀集友人丙○○、少年歐○佑、方○峻，共同基於恐嚇、毀損之犯意聯絡
　　，於民國109年11月19日23時12分許，分乘車牌號碼000-000
　　0號、車牌號碼000-0000號普通重型機車，攜帶紅色油漆1桶
　　前往母乙○○位於臺南市○○區○○○街00號之住處前，由甲○○朝
    上開住宅之鐵捲門、地面潑灑紅色油漆，丙○○、少年歐○佑
    、方○峻則在旁把風，損壞乙○○上址住處鐵捲門之美觀功能
    ，足以生損害於乙○○；並藉此潑漆之手段，暗喻將對該處住
    戶不利，以加害生命、身體、自由、財產之事恐嚇乙○○，使
    乙○○因而心生畏懼，致生危害於安全。嗣經乙○○報警處理，
    經警調閱監視器錄影畫面，始悉上情。
二、案經乙○○訴由臺南市政府警察局第三分局移送臺灣臺南地方
    檢察署檢察官偵查起訴。
    理  由
一、按被告以外之人於審判外之陳述，雖不符合同法第159條之1
    至第159條之4之規定，但經當事人於審判程序同意作為證據
    ，法院審酌該言詞陳述或書面陳述作成時之情況，認為適當
    者，亦得為證據。當事人、代理人或辯護人於法院調查證據
    時，知有第159條第1項不得為證據之情形，而未於言詞辯論
    終結前聲明異議者，視為有前項之同意，刑事訴訟法第159
    條第1項及第159條之5分別定有明文。本件據以認定事實所
    引用之陳述證據，業經被告迄於言詞辯論終結前且未聲明異
    議，揆諸前揭規定，可認為已同意作為證據；而本院審酌該
    證據資料作成當時之過程、內容、功能等之情況，認為適當
    ，亦查無其他違法取證或其他瑕疵等不實之情事，具備合法
    可信之適當性保障，與本案待證事實間並具有相當之關聯性
    ，以之為本案證據尚無不當，復無顯有不可信之情況，認均
    得採為證據。
二、本件被告甲○○坦承有於上開時、地潑漆之事實，並稱是因為
    因為王冠程欠他6000元沒有還，欠1年了，所以去潑漆；另
    被告丙○○堅決否認有何毀損、恐嚇犯行，並辯稱他人有在現
    場，但沒有潑漆，他只是騎車載甲○○過去，事前不知道要去
    潑漆，也沒有在旁邊把風等語。
三、經查：
  ㈠告訴人乙○○上開住處鐵捲門，於109年11月19日23時許遭人用
    紅色油漆潑灑，使告訴人因而心生畏懼，擔心對方會再來潑
    漆、對告訴人或家人不利，且經告訴人反覆清洗亦無法
　　恢復原狀等情，業據證人即告訴人乙○○於警詢中供明在卷（
    警卷第60頁、第61至63頁）。證人即告訴人乙○○於偵查中亦
    證稱上開潑漆處無法清除，她們買漆重新塗在上面，她看到
    潑漆這樣的狀況會感到害怕（偵卷第50頁）。此外，並
　　有現場照片4張（警卷第69至71頁）、現場及道路監視器翻
    拍照片12張（警卷第73至83頁）、車輛詳細資料報表2紙（
    警卷第101頁、第113頁）附卷可以證明。
　㈡被告甲○○於警詢中供稱潑漆的人是他，在人行道把風的男子
    ，一名是歐○佑的朋友，另外一個是他朋友，綽號小胖（本
    名叫陳志（智）偉）（警卷第7頁）；車牌號碼000-0000機
    車是小胖騎的，他坐後座。油漆是他從家裡載過去潑的（警
    卷第9頁）；於偵查中亦供稱他原本打電話問別的朋友有沒
    有空陪他去潑漆，打電話給朋友時，歐○佑可能偶然聽到（
    要去潑漆）的（偵卷第66頁）。同案少年歐○佑於警詢中供
    稱是甲○○潑油漆，從家裡載油（漆）桶前往被害人住處。那
    時是甲○○提（議）要至被害人家中潑漆（警卷第39頁）。由
    被告甲○○及同案少年歐○佑上開供述，可知：
　　1.被告甲○○所潑灑之油漆，係在被告等人從甲○○住處出發前
      往潑漆現場時，即放在機車上載至現場。
　　2.被告甲○○在住處時即有提到要去潑漆。
　㈢被告丙○○於警詢中亦供稱他在109年11月19日23時從被告
　　甲○○家裡騎車牌號碼000-0000機車外出，載甲○○前往安
　　南區安西一街，甲○○報路指引他前往。潑漆的是甲○○，
　　在人行道把風的是歐○佑的朋友，他只是在人行道把玩手機
　　等甲○○。他是聽到「碰」一聲，才抬頭看見甲○○朝住戶
　　潑漆（警卷第19至21頁）。油漆是他從甲○○家裡時，就放
　　置在機車踏板處（警卷第23頁）；於偵查中亦供稱是甲○○
　　跟他報路，甲○○把油漆一小桶放在（機車）腳踏墊上，他
　　腳放在上面沒在注意（偵卷38頁）。被告丙○○既係搭載被
　　告甲○○前往潑漆現場，並由被告甲○○指引騎車方向，且
　　油漆桶即放置在被告丙○○所騎乘機車之腳踏板上，被告丙○○豈有不知被告甲○○係要前往現場潑漆之理？參諸同案
　　少年歐○佑上開供述是甲○○提（議）要至被害人家中潑
　　漆，足認被告丙○○應與被告甲○○應有犯意聯絡、行為分
　　擔。
　　    況且，依檢察官當庭撥放現場監視錄影光碟內容，被告
　　甲○○拿走油漆之後往王冠程家（即告訴人乙○○住處）方向走
    ，先把油漆微微放在地上（打開蓋子），然後被告丙○○取下
    安全帽，手有往王冠程家方向比了一下，然後也往王冠程家
    方向，跟著被告甲○○走過去（偵卷第68頁）。足見
　　被告丙○○並非單純不知情載被告甲○○至現場，而係與被
　　告甲○○應有恐嚇、毀損之犯意聯絡、行為分擔。
  ㈣本件告訴人上開住處鐵捲門為表面烤漆之鐵捲門而非一般之
    白鐵門，有卷附照片可稽（警卷第69至71頁）。上開鐵捲門
    之表面烤漆顯具有美化鐵捲門外表之美觀功能，在告訴人上
    開住處鐵捲門噴漆顯足以損壞鐵捲門外表之美觀功能，且上
    開鐵捲門之大面積噴漆不易去除，即令以化學溶劑（如松香
    水）將之除去，亦會嚴重會使烤漆失去光澤（咬漆）而損壞
    鐵捲門外表之美觀功能。是被告上開所為顯已成立毀損犯行
    。
  ㈤按刑法第305條所定恐嚇行為之內容，並無限制，凡一切之言
    語舉動，足以使他人生畏懼心者，均包含在內。恐嚇罪之通
    知危害方法，並無限制，除以積極明示之言語舉動外，凡以
    其他足使被害人理解其意義之方法或暗示其如不從，將加危
    害而使被害人心生畏怖者，均應包括在內（最高法院73年度
    台上字第1933號、81年度台上字第867號刑事判決參照）。
    被告等人於上開時、地至告訴人上開住處潑漆，顯然暗示如
    王冠程不還債將加危害於告訴人或其家人而使告訴人心生畏
    怖。被告等人顯係以使人畏怖為目的，而為將來惡害之通知
    ，使受通知人因心生畏懼而有不安全感，對受惡害通知之人
    施加心理壓力，期待對方償還債務，以達到催討債務之效果
    。告訴人於偵查中亦供稱見到被潑漆會害怕，已如前述。是
    被告等人上開所為顯已成立恐嚇危害安全犯行。
  　　　綜上所述，被告上開所辯，尚不足採。本案事證明確，
　　被告上開犯行均堪以認定，應依法論科。
四、論罪科刑
  ㈠核被告甲○○、丙○○所為，均係犯刑法第354條毀損罪及同法第
    305條恐嚇危害安全罪。
　㈡被告2人與同案少年歐○佑、方○峻有犯意聯絡及行為之分擔，
    均為共同正犯。再被告2人以一行為觸犯上開毀損及恐嚇危
    害安全2罪名，為想像競合犯，均應依刑法第55條規定，從
    一重之毀損罪處斷。又被告甲○○雖知悉少年歐○佑、方○峻為
    未滿１８歲之少年，惟被告甲○○行為時尚未
　　成年，尚無兒童及少年福利與權益保障法第１１２條第１項前段
    ，加重其刑之適用。被告丙○○行為時雖已成年，惟其供稱不
    認識少年歐○佑、方○峻，亦不知其等為未滿１８歲之少年，且
    亦無證據足認被告丙○○知悉少年歐○佑、方○峻為未滿１８歲之
    少年，爰亦無兒童及少年福利與權益保障法第１１２條第１項前
    段，加重其刑之適用，附此說明。
　　　　另起訴書雖載被告甲○○上開潑漆行為，尚有使地面污
　　損失去美觀之效用之毀損地面結果。惟該處地面為鋪設地磚
    之公眾人行道，並非告訴人之私有物品，此部分並未據合法
    告訴。另即令屬告訴人所有之部分洗石子地面，其亦可使用
    適當之清洗方式（如化學溶劑）除去，並無毀棄、損壞或致
    令不堪用之情形。因公訴意旨認此部分與前開有罪部分有實
    質上一罪關係，爰不另為不受理（人行道地磚部分）或無罪
    （私人地面部分）之諭知，附此說明。
  ㈢爰審酌被告２人之品行；被告甲○○因認遭積欠債務憤憤不平而
    為本件犯行，與一般討債集團之暴力討債不同；至他人住處
    潑漆，除損壞他人財物外，尚且使告訴人惶惶不安心生畏懼
    ，妨害居住安寧；被告甲○○為本案之主導者，被告丙○○於本
    案中並非主導犯行之人；及被告等犯後態度，尚未與告訴人
    成立民事和解，賠償告訴人損害，暨被告甲○○於本院陳述其
    教育程度為高中肄業，現在待業中，父母親年齡不清楚，父
    母親尚在工作中；被告丙○○於本院陳述其教育程度為高中畢
    業，現從事服務業，父母親年紀約40左右，父母親現在有在
    工作，不需要他撫養等智識程度、家庭生活狀況等一切情狀
    ，各量處如主文所示之刑，並均諭知易科罰金之折算標準。
五、據上論斷，應依刑事訴訟法第299條第1項前段，刑法第28條
    、第305條、第354條、第55條、第41條第1項前段，刑法施
    行法第1條之1，判決如主文。
本案經檢察官林怡君提起公訴；檢察官丁○○到庭執行職務。
中　　華　　民　　國　　110 　年　　6 　　月　　9 　　日
                    刑事第二庭法　官  鄭文祺
以上正本證明與原本無異。　　　　　　　　　　 
如不服本判決應於收受本判決後20日內向本院提出上訴書狀，並
應敘述具體理由。其未敘述上訴理由者，應於上訴期間屆滿後20
日內向本院補提理由書狀（均須按他造當事人之人數附繕本）「
切勿逕送上級法院」。
                              書記官  吳昕韋
中　　華　　民　　國　　110 　年　　6 　　月　　11　　日
附錄本案論罪科刑法條全文：
中華民國刑法第305條
（恐嚇危害安全罪）
以加害生命、身體、自由、名譽、財產之事，恐嚇他人致生危害
於安全者，處 2 年以下有期徒刑、拘役或9千元以下罰金。
中華民國刑法第354條
（毀損器物罪）
毀棄、損壞前二條以外之他人之物或致令不堪用，足以生損害於
公眾或他人者，處 2 年以下有期徒刑、拘役或1萬5千元以下罰
金
。